【裁判字號】    95,訴,1333
【裁判日期】    950424
【裁判案由】    給付債權
【裁判全文】
臺灣臺北地方法院民事判決              95年度訴字第1333號
原      告  乙○○
訴訟代理人  甲○○
被      告  遠璟股份有限公司
法定代理人  丙○○
訴訟代理人  曾大中律師
複  代理人  王世平律師
上列當事人間請求給付債權事件，本院於民國95年4月10日言詞
辯論終結，判決如下：
    主      文
原告之訴及假執行聲請均駁回。
訴訟費用由原告負擔。
    事實及理由
一、原告主張：伊因與案外人方楊麗卿間有確認地上權不存在等
    事件訴訟，經台灣高等法院台中分院（下稱台中高分院）判
    決方楊麗卿除應塗銷地上權登記外，並應自民國89年9月28
    日起至交付稻穀日止，按月賠償伊新台幣（下同）33,930元
    損害金，且經最高法院駁回方楊麗卿上訴而告確定。伊乃執
    該確定判決為執行名義，聲請台灣苗栗方法院（下稱苗栗地
    院）執行上列方楊麗卿應賠償伊之損害金計2,103,660元。
    嗣經伊查報方楊麗卿持有被告股份95股，經由苗栗地院囑託
    本院於94年12月29日核發禁止方楊麗卿對於被告公司股份為
    轉讓或其他處分行為，及第3人就該股份為過戶之行為（下
    稱「系爭禁止移轉命令」）。但被告於收受系爭禁止移轉命
    令後，竟以方楊麗卿持有上列股份已移轉予林思琪（原起訴
    狀誤載為林思敏，嗣於本院審理中更正為林思琪，見本院卷
    第85頁）為由，而聲明異議。惟方楊麗卿上列移轉股份行為
    ，係屬與林思琪通謀虛偽意思表示為無效，爰依強制執行法
    第120條第2項、及民法第18 4條侵權行為等規定，提起本訴
    等情。並於本院聲明：(一)被告應給付原告股份95股及加計自
    起訴狀繕本送達被告翌日起算之股息。(二)願供擔保請准宣告
    假執行。
二、被告則以：方楊麗卿於94年12月26日通知伊，辭任伊公司監
    察人並已將持有伊公司股份95股轉讓予林思琪，且本件執行
    法院係核發「扣押命令」，並非收取或支付轉給命令，則原
    告自不得請求伊給付方楊麗卿原持有之股份95股；且方楊麗
    卿轉讓股份之行為與伊無涉，伊亦無不法侵害原告之債權行
    為等語，資為抗辯。並於本院聲明：(一)原告之訴及假執行聲
    請均駁回。(二)如受不利之判決，願供擔保請准宣告免為假執
    行。
三、查，原告因與方楊麗卿間有確認地上權不存在等事件訴訟，
    經台中高分院判決方楊麗卿除應塗銷地上權登記外，並應自
    89年9月28日起至交付稻穀日止，按月賠償原告33,930元損
    害金，並經最高法院駁回方楊麗卿上訴而告確定。原告乃執
    該確定判決為執行名義，聲請苗栗地院執行上列方楊麗卿應
    賠償原告之損害金2,103,660元。嗣經原告查報方楊麗卿持
    有被告股份95股，經由苗栗地院囑託本院於94年12月29日核
    發禁止方楊麗卿移轉被告股份95股之系爭禁止移轉命令等情
    ，有卷附本院94年12月29日北院錦94執助壬字第5447號執行
    命令、財政部台灣省中區國稅財產歸屬資料清單、被告公司
    股東名簿及股東名冊可憑（見本院卷第5至7頁、第89至90頁
    ），並為兩造所不爭執（見本院卷第87頁正、反面），且經
    本院依職權調閱本院94年度執助字第5447號強制執行卷宗（
    下稱本院執行卷宗）查核屬實，堪信為真。
四、本件應審究者為原告可否依強制執行法第120條第2項、民法
    第184條侵權行為法則規定，訴請被告給付方楊麗卿原所持
    有其公司之股份95股？茲分別論述如下：
(一)、按債務人對於第3人之金錢債權為執行時，執行法院除發命
    令禁止債務人處分該金錢債權，並禁止第3人向債務人清償
    外，得以命令許債權人收取，為強制執行法第115條第1項、
    第2項所明定。而第3人不承認債務人之債權或其他財產權之
    存在，未於接受執行法院命令後10日內聲明異議，亦未依執
    行法院命令，將金錢支付債權人，或將金錢、動產或不動產
    支付或交付執行法院時，執行法院得因債權人之聲請，逕向
    該第3人為強制執行，同法第119 條第1、2項亦有規定。又
    債權人依同法第120條對於異議之第3人提起訴訟，此訴訟之
    性質若何，當視執行法院已否發收取命令為斷；如已發收取
    命令時，債權人無庸依民法上代位之手續，得於自己名義以
    異議之第3人為對相人，按一般規定提起「給付之訴」；如
    在未發收取命令，僅發禁止命令之前，祗能提起「確認之訴
    」，蓋禁止命令僅禁止債務人及第3人處分債權或其他財權
    ，債權人尚不得請求第3人給付。
(二)、又，有限公司之股東於繳納出資額後，出資股東對公司雖有
    股權存在，而得行使股東之權利，惟其出資係屬其享有之財
    產權，不能認係強制執行法第115條第1項所謂債務人對於第
    三人之金錢債權，而應屬同法第117條之其他財產權。故對
    於有限公司股東出資額之執行，不得依強制執行法第115條
    第1項之規定，發扣押命令、禁止出資股東收取或為其他處
    分或禁止公司向出資股東清償，而應依同法第117條準用同
    法第115條規定，禁止債務人處分其權利並應囑託公司禁止
    債務人處分（最高法院87年台上字第277號判決意旨參照）
    。
(三)、查，原告查報得知方楊麗卿持有被告公司股份95股，乃由苗
    栗地院囑託本院於94年12月29日核發系爭禁止移轉命令乙情
    ，固為兩造所不爭執，但依上說明，方楊麗卿持有被告公司
    股份為屬於股東出資權利，是原告依強制執行法第120條第2
    項規定，僅得提起「確認之訴」，而不得逕行向本院提起給
    付之訴（即訴請請被告應給付方楊麗卿原持有被告公司股份
    95 股），於法自有未合。
(四)、再查，方楊麗卿於94年12月26日辭任被告公司監察人時，即
    已同時告知被告其已將原持有股份95股移轉予林思琪（見本
    院卷第90頁之股東名冊），而系爭移轉命令係於95年1月6日
    始到達被告乙事，亦經本院依職權調閱本院執行卷宗核閱明
    確，足見本院系爭移轉命令於到達被告時，方楊麗卿業已將
    原持有被告股份95股移轉予林思琪至明。況方楊麗卿與林思
    琪間移轉系爭被告公司股份之行為，係屬其2人間之契約關
    係，顯與被告無涉。而方楊麗卿將持有被告股份95股移轉予
    林思琪，並通知被告公司為股東名簿變更，依公司法第163
    條、及第164條規定，被告自無置喙之餘地。是原告以方楊
    麗卿與林思琪間移轉被告公司股份之行為，係屬通謀意思表
    示為由，主張被告應對其負民法第184條侵權行為責任云云
    ，即無可取。
(五)、雖原告主張：方楊麗卿與林思琪間轉讓被告公司股份行為，
    違反公司法第165條規定，故對伊不生效力云云。惟按，公
    司未發行股票者，其記名股份轉讓之成立要件，僅須當事人
    間具備要約與承諾之意思表示為已足。且公司法第165條第
    1項所稱之「不得以其轉讓對抗公司」者，於未發行股票之
    公司係指未「過戶」前，不得向公司主張因受讓而享受開會
    及分派股息或紅利而言，並不包括已受讓股份之股東請求為
    股東名簿記載變更之權利，此觀同法條第2項而自明，該股
    份轉讓之成立要件與對抗要件，迥不相同（最高法院92年度
    台上字第1770號判決意旨參照）。準此可知，方楊麗卿與林
    思琪間若有轉讓股份行為之合意時，即已生轉讓股份之效力
    ，與是否業已依公司法第165條規定辦理股東名簿登記，僅
    生是否可對抗被告公司之效力問題而已。故原告主張：方楊
    麗卿與林思琪間轉讓被告公司股份行為，違反公司法第165
    條規定，對伊不生效力云云，容有誤會，自無可採。
五、從而，原告依據強制執行法第120條第2項、民法第184條侵
    權行為法則規定，訴請被告應給付原告股份95股及加計自起
    訴狀繕本送達被告翌日起算之股息，為無理由，應予駁回。
    又原告之訴既經駁回，則其假執行之聲請即失所附麗，應併
    予駁回。
六、本件事證已臻明確，兩造其餘攻擊或防禦方法，經本院審酌
    後，認均與本件之結論無涉，茲不再一一論述，併予敘明。
七、據上論結，本件原告之訴為無理由，依民事訴訟法第78條，
    判決如主文。
中    華    民    國    95    年    4     月    24    日
                  民事第一庭    法  官  楊絮雲
以上正本係照原本作成
如對本判決上訴，須於判決送達後20日內向本院提出上訴狀
中    華    民    國    95    年    4     月    24    日
                                書記官  高秋芬


司法院資訊處製作；財團法人民間司法改革基金會備份。
